【裁判字號】    89,訴,657
【裁判日期】    890621
【裁判案由】    偽造文書等
【裁判全文】
臺灣板橋地方法院刑事判決                          八十九年度訴字第六五七號
    公  訴  人  臺灣板橋地方法院檢察署檢察官
    被      告  甲○○
右列被告因偽造文書等案件，經檢察官提起公訴（八十八年度偵字第二六六六八號）
，本院判決如左：
    主  文
甲○○共同連續行使偽造私文書，足以生損害於他人，處有期徒刑拾月，緩刑年。
扣案偽造之台灣美國運通國際股份有銀公司信用卡壹張（卡號000000000000000號）
、如附表一所載簽帳單第二、三聯持卡人簽名欄上偽造之「Bellyeap」署押各壹枚均
沒收。
    事  實
一、甲○○因家境較窮，為求能賺取生活費用，先於民國八十八年十二月八日上午十
    一時許，在臺北市○○○路○段附近，明知真實姓名、年籍不詳之「杜」姓成年
    男子所交付之台灣美國運通國際股份有限公司（下稱美國運通公司）信用卡一張
    （卡號000000000000000 號，持卡名義人Bellyeap，但此信用卡本係英國美國運
    通國際股份有限公司所發行，持卡人為英國人RDG PARKER）係偽造，而其上電磁
    紀錄經機器處理後所顯示之符號，足以表示發卡公司依發卡序號供給信用予持卡
    人用意之證明，具有準私文書之性質，竟予以收受並與該「杜」姓男子共同基於
    行使偽造準私文書、行使為造私文書及意圖為自己不法所有之概括犯意聯絡，由
    甲○○持該信用卡先後於附表一、二所示之時、地至特約商店消費，並佯為信用
    卡之真正使用人，連續多次分別提出該信用卡供上開特約商店店員在刷卡機上刷
    卡辨識而予以行使，其中附表一所示消費情形已完成交易，甲○○並在店員所交
    付一式三聯屬私文書性質之簽帳單上，分別偽造「Bellyeap」之署押各一枚（每
    次同時複寫「Bellyeap」之署押二枚），表明「持卡人同意依照信用卡使用約定
    ，一經使用或訂購物品均應按所示之全部金額，付款予發卡銀行」，並持以簽帳
    消費而行使該簽帳單，使上開特約商店之店員陷於錯誤，而交付如附表一所示之
    財物，足以生損害於Bellyeap、RDG PARKER、特約商店及美國運通公司（各次完
    成交易之時間、地點、特約商店、所得財物價值，均詳如附表所一所示），甲○
    ○再將所詐得之財物交給「杜」姓男子供變賣現金之用，並獲得新台幣（下同）
    五千元之酬勞；惟附表二所示消費情形，於甲○○選定欲購買物品後，將該信用
    卡交由店員、負責人刷卡辨識時，分別因無法刷卡、查詢授權碼知悉信用卡係偽
    造而未完成交易（店員即未交付簽帳單由甲○○簽名），甲○○始未詐得各該財
    物（各次未完成交易之時間、地點、特約商店、欲購財物價值，均詳如附表二所
    示）。嗣於附表二編號四所示時、地，甲○○持該信用卡刷卡消費時，經負責人
    乙○○向美國運通公司查詢授權碼，知悉該信用卡係偽造而委請該公司人員報警
    當場查獲甲○○，並在其身上扣得上開偽造之信用卡一張。
二、案經臺北縣警察局永和分局訴請臺灣板橋地方法院檢察署檢察官偵查起訴。
    理  由
一、右揭事實，業據被告甲○○於本院審理時坦承不諱，核與特約商店員林美玲、吳
    雅惠、負責人乙○○於警訊中指述之情節相符，並經證人即美國運通公司職員古
    鎮榮、何樹懿於警訊、本院調查中證述明確，且有附表一所示簽帳單五紙、持卡
    人消費明細一覽表二紙及刷卡消費資料十紙附卷可稽及上開偽造之信用卡一張扣
    案可資佐證。罪證明確，被告犯行洵堪認定。
二、按錄音、錄影或電磁紀錄，藉機器或電腦之處理所顯示之聲音、影像或符號，足
    以為表示其用意之證明者，亦以文書論。而稱電磁紀錄，指以電子、磁性或其他
    無法以人之知覺直接認識之方式所製成之紀錄，而供電腦處理之用者，刑法第二
    百二十條第二項、第三項定有明文。準此，信用卡係將無形之電磁紀錄存置於特
    製之塑膠片上，電磁紀錄物係在永續狀態中，記載於磁帶等物體上之意思或觀念
    ，雖其係以無形之正負磁氣存在，但可藉由機器或電腦程式將其紀錄予以顯現，
    自應屬該條所規範之準私文書。查被告持偽造之上開信用卡，連續多次至特約商
    店刷卡消費，而使店員在刷卡機上刷卡辨識而予以行使，核此部分所為，係犯刑
    法第二百十六條、第二百二十條第二項、第三項、第二百十條之行使偽造準私文
    書罪；次按持信用卡交易，基本上於財團法人聯合信用卡處理中心（下稱信用卡
    中心）不依契約給付持卡人所消費之帳款予特約商店時，持卡人對於特約商店仍
    直接負有給付價金義務，從而持信用卡交易與通常之買賣並無差異，僅在價金給
    付後由發卡銀行經由信用卡中心代為付帳，而發卡銀行經由信用卡中心給付特約
    商店價金時，則事後之權利關係發生變動，亦即由持卡人對於發卡銀行負擔給付
    價金債務而已。是持卡人與特約商店間之交易，乃係以信任關係為基礎的繼續的
    信用販賣契約，倘持卡人並無支付價金之意思與能力，向特約商店提示信用卡消
    費，係屬對特約商店店員施行詐欺，而持記帳卡刷卡消費同理亦係對發卡公司店
    員詐欺；又按持信用卡或記帳交易後，店員交付予持卡人簽名之簽帳單係一式三
    聯，其中第一聯由持卡人簽名後（同時複寫第二、三聯），即由商店店員交持卡
    人收執，係表明持卡人同意依照信用卡、記帳卡使用約定，一經使用或訂購物品
    均應按所示之全部金額，付款予發卡銀行或公司。故持卡人於該簽帳單簽名之用
    意，係對所簽之金額負責之意，故為私文書，其中第二、三聯則由被告提出交付
    予商店。次查被告持偽造信用卡至商店消費，使店員陷於錯誤，而交付財物，並
    於簽帳單上偽造他人署押提出於特約商店，核此部分所為，係分別觸犯同法第三
    百三十九條第一項之詐欺取財既遂及同法第二百十六條、第二百十條之行使偽造
    私文書罪（指附表一情形），而未完成交易致未詐得財物行為，則係觸犯同法第
    三百三十九條第三項、第一項之詐欺取財未罪（指附表二情形）；另被告與「杜
    」姓男子間，就所犯上開四罪，有犯意之聯絡及行為之分擔，均為共同正犯，公
    訴人未論以共同正犯，容有未洽。另被告偽造「Bellyeap」署押之行為，係其偽
    造簽帳單之部分行為，與其偽造簽帳單之低度行為，均併為行使偽造私文書之高
    度行為所吸收，不另論罪。又被告先後多次行使偽造準私文書、行使偽造私文書
    、詐欺取財既遂、未遂之犯行，均時間緊接，所犯又係構成犯罪要件相同之罪名
    ，顯各係基於概括犯意為之，皆為連續犯，均應依刑法第五十六條規定，各以情
    節較重之行使偽造私文書、詐欺取財既遂犯行論以一罪，並加重其刑，公訴人雖
    未就上開行使偽造準私文書、附表一編號四、五之行使偽造私文書、詐欺取財既
    遂及附表二編號一、二之詐欺取財未遂（附表二編號三、四之犯行，公訴人已於
    犯罪事實欄內敘及，僅漏引法條而已）等犯行提起公訴，惟此部分犯行與公訴人
    起訴部分各有連續犯裁判上一罪之關係，已如前述，應為起訴效力所及，本院自
    當一併加以審理。另被告所犯上開行使偽造私文書罪與詐欺取財罪間，有方法、
    結果之牽連關係，為牽連犯，應依刑法第五十五條規定，從一重之連續行使偽造
    私文書罪處斷。爰審酌被告之品行、智識程度、犯罪之動機、刷卡消費之金額，
    持偽造信用卡消費對他人及金融秩序所造成之損害程度，以及被告犯罪後坦承犯
    行尚有悔意等一切情狀，量處如主文所示之刑，以示懲儆。末查：被告前未曾受
    有期徒刑以上刑之宣告，有臺灣高等法院檢察署刑案紀錄簡覆表在卷可徵，被告
    因一時貪慾，思慮欠周致觸犯刑章，且使用他人名義之信用卡消費後已與被害人
    美國運通公司、乙○○達成和解賠償損害（此有和解書、美國運通公司信用卡帳
    款繳款單各一件可稽，並經證人古鎮榮供述在卷），顯見被告犯罪後尚有悔意，
    且其係受人引誘而犯本罪，惡性尚非重大，經此偵審教訓之後，已足收警惕之效
    ，當無再犯之虞，是本院認對其所宣告之刑，以暫不執行為適當，爰依刑法第七
    十四條第一款規定宣告緩刑三年，以啟自新。至扣案上開偽造之信用卡一張，係
    共犯「杜」姓男子所有，且係供犯本件罪行所用之物，業據被告供明在卷，爰依
    刑法第三十八條第一項第二款規定宣告沒收；而如附表一所示簽帳單第二、三聯
    ，業經被告提出交予特約商店，雖未滅失，但已非其所有，自毋庸宣告沒收，惟
    其上「Bellyeap」之簽名各一枚，係被告偽造之署押，均應依刑法第二百十九條
    規定宣告沒收；另如附表一所示簽帳單第一聯（含Bellyeap署押），業據被告供
    明於刷卡消費後已將之交給「杜」姓男子撕毀而滅失，自毋從於於本案中諭知沒
    收，併予敘明。
據上論斷，應依刑事訴訟法第二百九十九條第一項前段，刑法第二十八條、第五十六
條、第二百十六條、第二百十條、第三百三十九條第一項、第五十五條、第七十四條
第一款、第三十八條第一項第二款、第二百十九條，罰金罰鍰提高標準條例第一條前
段，判決如主文。
本案經檢察官林宏松到庭執行職務。
中      華      民      國      八十九      年    六      月    二十一  日
                                      臺灣板橋地方法院刑事第三庭
                                          法  官  趙  義  德
右正本證明與原本無異。
如不服本判決，應於判決送達後十日內，向本院提出上訴狀。
                                          書記官  張  慧  玲
中      華      民      國      八十九      年    六      月    二十七  日
附錄本案論罪科刑法條全文：
刑法第二百十條：
偽造、變造私文書，足以生損害於公眾或他人者，處五年以下有期徒刑。
刑法第二百十六條：
行使第二百十條至第二百十五條之文書者，依偽造、變造文書或登載不實事項或使登
載不實事項之規定處斷。
刑法第三百三十九條第一項：
意圖為自己或第三人不法之所有，以詐術使人將本人或第三人之物交付者，處五年以
下有期徒刑、拘役或科或併科一千元以下罰金。
  附表一─完成交易之情形
┌──┬─────┬────────┬───────┬─────────┐
│編號│時      間│地            點│特  約  商  店│所 得 財 物 價 值 │
├──┼─────┼────────┼───────┼─────────┤
│ 一 │八十八年十│臺北縣永和市永和│佐丹奴─勵行門│襪子二雙二百元    │
│    │月八日十九│路二段一七四號一│市            │                  │
│    │時四十五分│樓              │              │                  │
│    │許        │                │              │                  │
├──┼─────┼────────┼───────┼─────────┤
│ 二 │八十八年十│臺北縣永和市竹林│佐丹奴─竹林門│衣服二件一千零九十│
│    │月八日二十│路二０九號      │市            │九元              │
│    │一時三十二│                │              │                  │
│    │分許      │                │              │                  │
├──┼─────┼────────┼───────┼─────────┤
│ 三 │八十八年十│臺北縣永和市竹林│福豐鐘錶銀鏡行│愛其華對錶一對四萬│
│    │二月八日二│路二三九號一樓  │              │一千元            │
│    │十一時四十│                │              │                  │
│    │三分許    │                │              │                  │
├──┼─────┼────────┼───────┼─────────┤
│ 四 │八十八年十│臺北市○○○路四│康是美生活藥粧│保養品七千三百十五│
│    │二月八日二│一一號一樓      │店            │元                │
│    │十三時五十│                │              │                  │
│    │七分許    │                │              │                  │
├──┼─────┼────────┼───────┼─────────┤
│ 五 │八十八年十│臺北市○○○路四│阿瘦皮鞋─忠孝│皮鞋一雙二千八百三│
│    │二月十日十│段一００號      │店            │十五元            │
│    │五時二十分│                │              │                  │
│    │許        │                │              │                  │
└──┴─────┴────────┴───────┴─────────┘
  附表二─未完成交易之情形
┌──┬─────┬───────┬───────┬──────┬───┐
│編號│時      間│地          點│特  約  商  店│欲購財物價值│備  註│
├──┼─────┼───────┼───────┼──────┼───┤
│ 一 │八十八年十│臺北縣永和市中│豐澤電器永和門│Ｖ８一部三萬│      │
│    │二月八日二│正路二三三號  │市            │六千三百九十│      │
│    │十時十分許│              │              │元          │      │
├──┼─────┼───────┼───────┼──────┼───┤
│ 二 │八十八年十│同右          │同右          │ＤＶＤ一部一│      │
│    │二月八日二│              │              │萬九千九百九│      │
│    │十時十二分│              │              │十元        │      │
│    │許        │              │              │            │      │
├──┼─────┼───────┼───────┼──────┼───┤
│ 三 │八十八年十│臺北市○○○路│麗京（起訴書誤│皮鞋一雙六千│店員接│
│    │二月九日六│四一０之二號一│載為尊貴）皮鞋│五百元      │續刷卡│
│    │時一分、二│樓            │              │            │辨識二│
│    │分許      │              │              │            │次仍未│
│    │          │              │              │            │完成交│
│    │          │              │              │            │易    │
├──┼─────┼───────┼───────┼──────┼───┤
│ 四 │八十八年十│臺北縣永和市竹│福豐鐘錶銀鏡行│愛其華對錶一│經負責│
│    │二月十日十│林路二三九號一│              │對四萬一千元│人黃玉│
│    │六時三十五│樓            │              │            │燕向美│
│    │分（起訴書│              │              │            │國運通│
│    │誤載為四十│              │              │            │公司查│
│    │五分）許  │              │              │            │詢授權│
│    │          │              │              │            │碼，知│
│    │          │              │              │            │悉信用│
│    │          │              │              │            │卡為偽│
│    │          │              │              │            │造而未│
│    │          │              │              │            │完成交│
│    │          │              │              │            │易    │
└──┴─────┴───────┴───────┴──────┴───┘


司法院資訊處製作；財團法人民間司法改革基金會備份。
